臺灣高雄地方法院刑事判決　　　　　　　95年度訴字第2978號
公　訴　人　臺灣高雄地方法院檢察署檢察官
被　　　告　乙○○
　　　　　　　　　　（現另案於臺灣高雄第二監獄執行中）
指定辯護人　陳仁豪律師
上列被告因強盜案件，經檢察官提起公訴（95年度偵字第18355
號），本院判決如下：
    主    文
乙○○意圖為自己不法之所有，而搶奪他人之動產，累犯，處有
期徒刑壹年。
    事    實
一、乙○○前因違反毒品危害防制條例案件，經本院以92年度訴
    字第1208號判處應執行有期徒刑1 年2 月確定，於民國94年
    12月30日縮刑期滿執行完畢。詎仍基於為自己不法所有之意
    圖及傷害他人身體之犯意，於95年7 月10日凌晨4 時20分許
    ，在高雄縣大寮鄉○○路821 號「巨蛋超商」前，見甲○○
    獨自行經該處，認為有機可乘，乃徒手自後方推甲○○腰部
    1 下，再強拉甲○○掛於左肩之皮包（內有現金新臺幣10,2
    80元、健保卡、身分證等物），而搶奪得手，並致甲○○倒
    地受有左額腫脹之傷害，嗣經甲○○報警查獲。
二、案經甲○○訴由高雄市政府警察局小港分局報請臺灣高雄地
    方法院檢察署檢察官偵查起訴。
    理    由
壹、程序部分：
一、甲○○之警詢證述有證據能力：
    按被告以外之人於審判外之言詞或書面陳述，除法律有規定
    者外，不得作為證據；又被告以外之人於審判中有滯留國外
    或所在不明而無法傳喚或傳喚不到者，其於檢察事務官、司
    法警察官或司法警察調查中所為之陳述，經證明具有可信之
    特別情況，且為證明犯罪事實之存否所必要者，得為證據，
    刑事訴訟法第159 條第1 項、第159 條之3 第3 款分別定有
    明文。查甲○○之警詢陳述，係被告以外之人於審判外之言
    詞陳述，雖原則上不具有證據能力；惟其經本院多次傳喚及
    囑警按址拘提，均未能傳、拘到庭，有本院送達證書1 份及
    拘票、報告書各3 份可證（見院卷第95、99至100 、104 至
    105 、109 至110 頁），足見甲○○確有所在不明傳喚不到
    之情形；參以甲○○係遭搶後主動向員警報案之人，並無違
    背其意願而為陳述之可能，且承辦警員亦無對其違法取證之
    必要；是甲○○於警詢所為陳述即難認受有外力干擾，自具
    有可信之特別情況，並為證明犯罪事實存否所必要，且以之
    作為證據亦屬適當，即符合前揭規定，而具有證據能力，得
    作為本案證據。
二、甲○○之偵訊證言有證據能力：
    92年2 月6 日修正公布之刑事訴訟法，為保障被告反對詰問
    權，酌採英美法之傳聞法則，認被告以外之人於偵查中向檢
    察官所為之陳述，性質上亦屬傳聞證據，依傳聞法則原無證
    據能力。且被告之反對詰問權，又屬於憲法第8 條第1 項「
    非由法院依法定程序不得審問處罰」規定之正當法律程序所
    保障之基本人權，及同法第16條所保障之基本訴訟權，不容
    任意剝奪。惟立法者以刑事訴訟法規定檢察官代表國家偵查
    犯罪、實施公訴，依法有訊問被告、證人、鑑定人之權，且
    實務運作時，檢察官向被告以外之人所取得之陳述，原則上
    均能遵守法律規定，不致於違法取供，且可信性極高，為兼
    顧理論與實務為由，而例外於刑事訴訟法第159 條之1 第2
    項規定，被告以外之人於偵查中向檢察官所為之陳述，如具
    備非顯不可信之要件時，得為證據。故此法條所稱「得為證
    據」者，應解釋為下列3 種情況：檢察官訊問證人之程序
    ，已給被告或其辯護人對該證人行詰問之機會，而無顯不可
    信之情況。或該證人已於審判中到場作證，並給予被告、
    其辯護人行使詰問權之機會，但其於審判中之陳述與偵查中
    向檢察官所為陳述不一致，而偵查中向檢察官所為陳述無顯
    不可信之情況。或該證人因死亡、身心障礙、所在不明、
    滯留國外而無法於審判期日到庭陳述之傳喚不能情形者為限
    ，始得例外容許之，以確保被告之反對詰問權。經查，本件
    證人甲○○所在不明而無法於審判期日到庭陳述已如前述，
    又無證據證明檢察官訊問時有何誤導證人之行為，亦無明顯
    以強暴、脅迫、利誘、詐欺、疲勞訊問、或其他不正之方法
    訊問證人之情事，足認該陳述係出於證人之自由意志，而無
    顯不可信之情況，依上開規定及說明，自得例外容許作為證
    據。
三、按被告以外之人於審判外之陳述，雖不符前4 條之規定，而
    經當事人於審判程序同意作為證據，法院審酌該言詞陳述或
    書面陳述作成時之情況，認為適當者，亦得為證據，刑事訴
    訟法第159 條之5 定有明文；其立法理由在於傳聞證據未經
    當事人之反對詰問予以核實，乃排斥其證據能力。惟當事人
    如放棄對原供述人之反對詰問權，於審判程序表示同意該等
    傳聞證據可作為證據，此時，除認該傳聞證據欠缺適當性外
    ，自可承認其證據能力。經查，除前揭告訴人甲○○之警、
    偵訊筆錄外，關於本案其他屬於審判外陳述之傳聞證據，公
    訴人，被告乙○○及其辯護人於審判程序均表示同意作為證
    據，且經本院審酌該證據作成情況亦無不適當，是依上開規
    定，認得作為本案證據。
貳、實體部分：
一、訊據被告乙○○固不否認有於前揭時、地，徒手自後方推告
    訴人甲○○腰部1 下，再強拉而搶得其掛於左肩之皮包，致
    甲○○倒地之事實，核與甲○○所證其皮包係遭被告強拉後
    取得，及其有跌倒在地等情相符（見警卷第5 至8 頁、偵(一)
    卷第44頁），並有車牌號碼與甲○○指證相同之被告竊得及
    作案用自小客車照片2 張可證，是被告前開供述之事實，係
    與真實相符，堪以採信。惟被告矢口否認有何傷害犯行，辯
    稱：我只有推甲○○後腰，沒有打她云云。惟查：被告係年
    輕力壯且具有一般知識經驗之男子，當知自女子身後突襲而
    推其腰部再拉扯其肩上皮包之舉動，通常會導致其重心不穩
    並倒地受傷，則在此種情形下，被告猶在甲○○無防備狀況
    下，出手先推腰部再施力拉扯，致甲○○倒地成傷，顯見被
    告確有傷害甲○○身體之故意，是其辯稱並未傷害甲○○身
    體云云，核屬卸責之詞，無足採信。從而，被告本案犯行明
    確，應依法論科。
二、核被告所為，係犯刑法第325 條第1 項之搶奪罪、同法第27
    7 條第1 項之傷害罪。
  (一)雖證人甲○○於第2 次警詢及偵查中證稱：被告先打我左額
    1 下，接著搶我皮包，拉扯間又再出手打我額頭3 下，導致
    我跌倒在地，被告即將皮包搶走云云（見警卷第7 頁、偵(一)
    卷第44頁）；然其於案發後首次製作筆錄時係稱：被告是徒
    手搶皮包，又我頭部則因撞擊到而腫脹等語（見警卷第6 頁
    ），兩者明顯相互矛盾。衡以案發之初記憶係屬最為清晰，
    對過程之描述也最為中肯，較無因混雜其他考量致為誇大或
    迴護證詞之情形，自屬較為可信；且甲○○首次筆錄製作時
    間係案發後4 小時，已有相當時間差距，應可排除其因屬驚
    魂未定致不能正確描述案發情節之狀況，又僅稱「頭部『撞
    擊到』有腫」，顯然並非指訴『係因被告毆打』所致，且隻
    字未提被告有兩度毆打其額頭之情事，並與被告所供：我是
    徒手自後方推甲○○腰部，再強拉而搶得其掛於左肩之皮包
    ，致甲○○倒地等情相符，相較於甲○○嗣後所證，自以其
    首次警詢時之證言較為可採。復經本院函詢甲○○就診之大
    林蒲診所結果（見院卷第35頁），亦無法排除甲○○左額腫
    脹係跌倒造成之可能，益徵被告辯稱並未毆打甲○○頭部，
    其傷勢係因跌倒所致等語為可採。按搶奪罪以趁人不及抗拒
    ，公然掠取其財物為成立要件，雖掠奪之際或不免於暴行，
    然與強盜罪之暴行，必須至使人不能抗拒之情形，迥然有別
    ，最高法院32年上字第2181號判例可資參照；被告既然只有
    推甲○○腰部後，趁機順勢搶奪其皮包之行為，已如前述，
    顯然未達使甲○○不能抗拒之程度，而僅為搶奪行為，是公
    訴意旨認被告所為係犯刑法第328 條第1 項之強盜罪，容有
    未洽，惟因起訴之基本事實相同，爰變更起訴法條。
  (二)被告以一推甲○○腰部再強拉其掛於左肩皮包之行為，同時
    觸犯構成要件不同之搶奪、傷害2 罪名，為想像競合犯，應
    從一重之搶奪罪處斷。
  (三)被告前因違反毒品危害防制條例案件，經本院以92年度訴字
    第1208號判處應執行有期徒刑1 年2 月確定，於94年12月30
    日縮刑期滿執行完畢，有卷附臺灣高等法院被告前案紀錄表
    可按，其受有期徒刑執行完畢，5 年以內故意再犯有期徒刑
    以上之罪，為累犯，應依法加重其刑。
  (四)再者，被告僅有推甲○○腰部後，趁機順勢搶奪其皮包之行
    為，已如(一)所述；公訴人誤被告先徒手毆打甲○○左額1 下
    ，拉扯其皮包，再以拳頭連續毆打甲○○左額3 下，容有誤
    會，併此敘明。
三、爰審酌被告有違反槍砲彈藥刀械管制條例、戡亂時期肅清煙
    毒條例、麻醉藥品管理條例、毒品危害防制條例、傷害等前
    科，素行不良，有卷附臺灣高等法院被告前案紀錄表可參，
    又年輕力壯，本不應貪取非分之財，詎趁甲○○不備而下手
    搶奪財物，並致甲○○成傷，惡性非輕，益見其不知尊重他
    人財產，亦無自食其力觀念，所為更嚴重影響社會治安，侵
    犯人身安全；惟念其犯後坦承部分犯行，尚有悔意等一切情
    狀，量處如主文所示之刑，以資懲儆。
四、至於扣案之鑰匙1 把，雖係被告所有，然為其供犯他案竊盜
    罪所用之物，與本案無關，業據被告於偵查中供述明確（見
    偵(一)卷第26、37頁），爰不予宣告沒收。
據上論斷，應依刑事訴訟法第299 條第1 項前段、第300 條，刑
法第325 條第1 項、第277 條第1 項、第55條、第47條第1 項，
判決如主文。
本案經檢察官丙○○到庭執行職務。
中　　華　　民　　國　　96　　年　　2 　　月　　13　　日
                  鳳山刑事第二庭  審判長法  官  黃建榮
                                        法  官  譚德周
                                        法　官  洪珮婷
以上正本證明與原本無異。
如不服本判決，應於收受送達後10日內向本院提出上訴書狀。
中　　華　　民　　國　　96　　年　　2 　　月　　13　　日
　　　　　　　　　　　　　　　　　　　　書記官  賴朱梅
附錄本判決論罪之法條：
中華民國刑法第325條第1 項
意圖為自己或第三人不法之所有，而搶奪他人之動產者，處 6 月
以上 5 年以下有期徒刑。
中華民國刑法第277 條第1 項
傷害人之身體或健康者，處3 年以下有期徒刑、拘役或1 千元以
下罰金。
